【裁判字號】    95,上易,233
【裁判日期】    950815
【裁判案由】    損害賠償
【裁判全文】
臺灣高等法院民事判決                 95年度上易字第233號
上  訴  人  乙○○
訴訟代理人  姜智逸律師
上  訴  人  遊戲新幹線科技股份有限公司
法定代理人  甲○○
訴訟代理人  王炯棻律師
            簡維能律師
            陳美華律師
            楊政雄律師
上列當事人間請求損害賠償事件，上訴人對於中華民國94年12月
30日臺灣士林地方法院94年訴字第273號第一審判決提起上訴，
本院於95年8月1日言詞辯論終結，判決如下：
    主      文
原判決關於命遊戲新幹線科技股份有限公司給付新台幣伍佰拾
肆元本息部分，及該部分假執行之宣告，暨命遊戲新幹線科技股
份有限公司負擔訴訟費用之裁判，均廢棄。
上開廢棄部分，乙○○在第一審之訴及假執行之聲請均駁回。
乙○○之上訴駁回。
第一審關於命遊戲新幹線科技股份有限公司負擔訴訟費用部分，
及第二審訴訟費用，由乙○○負擔。
    事實及理由
一、乙○○主張：其於民國91年間購買上訴人遊戲新幹線科技股
    份有限公司 (以下簡稱遊戲公司)所銷售之線上遊戲「RO 仙
    境傳說」（以下簡稱RO遊戲），旋即在遊戲公司提供之線上
    RO遊戲中註冊帳號為j00000000，進入「艾芙菲姆」（SAKRA
    Y），以角色名稱「妖邪」進行遊戲，接受遊戲公司之線上
    遊戲服務。嗣乙○○於92年1月間透過RO遊戲取得RO虛擬裝
    備「惡魔髮圈」，並於同年2月5日在遊戲中以RO虛擬貨幣（
    以下簡稱RO幣）500,000,000元售予另一暱稱「幸運小天」
    之玩家即訴外人王俊程，乙○○除將其中100,000,000元RO
    幣移轉予暱稱「追風客」之玩家外，留存其餘400,000,000
    元RO幣。詎乙○○於92年2月6日上網進行遊戲時，發現其「
    妖邪」角色之400,000,000元RO幣，連同「追風客」之100,
    000,000元RO幣均不見，遊戲公司坦承因RO遊戲中出現程式
    漏洞，造成部分玩家可以無限制大量複製產生RO幣，因此關
    閉伺服器主機修改程式漏洞，並將12小時內交易超過30,000
    ,000 元RO幣之使用者的遊戲資料回溯，因此前揭RO幣才被
    刪除。惟乙○○向遊戲公司表示其取得前揭RO幣均符合遊戲
    規則，乃要求遊戲公司返還500,000,000元RO幣，但遊戲公
    司拒不返還，其未依照符合當時科技或專業水準可合理期待
    之安全性提供服務，擅自回溯刪除乙○○「妖邪」角色之虛
    擬貨幣與虛擬裝備，並於乙○○向臺灣士林地方法院檢察署
    （以下簡稱士林地檢署）對遊戲公司員工林榮一、蔣永和提
    起竊盜、侵占RO幣之刑事告訴案中，提出不實之遊戲歷程電
    磁紀錄，圖卸己責，其故意以不法手段刪除乙○○之虛擬貨
    幣與虛擬裝備，並事後以違背善良風俗之方法，偽造不實遊
    戲歷程電磁紀錄，謊稱乙○○利用程式漏洞取得虛擬貨幣，
    致乙○○受有損害，遊戲公司自負有損害賠償之責，又乙○
    ○已催告遊戲公司回復原狀，遊戲公司並未回復，且乙○○
    亦無意繼續使用遊戲公司之RO線上遊戲，依事件發生前92年
    年1月8日「YAHOO!奇摩拍賣」網站所提供之新台幣與RO幣1:
    2200比例折算400,000,000元RO幣（扣除交付他人之100,000
    ,000 元RO幣）為新台幣181,818元，且遊戲公司依消費者保
    護法（以下簡稱消保法）第51條之規定，亦應賠償3倍之懲
    罰性賠償金新台幣545,454元，爰依民法第184條第1項後段
    、消保法第7條第1項、第3項規定請求遊戲公司賠償727,272
    元及其法定遲延利息。原審判決遊戲公司應賠償乙○○534
    元及自94年3月30日起至清償日止，按週年利率百分之五計
    算之利息。並分別酌定相當擔保准、免假執行宣告，駁回乙
    ○○其餘之訴。乙○○就其敗訴部分提起部分上訴，聲明：
    (一)原判決關於駁回後開第二項之訴，暨命乙○○負擔該部分
    訴訟費用之裁判，均廢棄。(二)上開廢棄部分，遊戲公司應再
    給付乙○○新台幣363,102元，及自94年3月30日起至清償日
    止，按年息百分之五計算之利息。就遊戲公司之上訴，聲明
    上訴駁回。
二、遊戲公司則以：92年1月即有玩家檢舉有人利用RO遊戲中之B
    UG複製RO幣而影響遊戲之公平性，92年2月4日遊戲公司系統
    管理員發現部分玩家同時出現RO幣異常增加之情形，不少玩
    家在數小時內財富快速累積到上千萬RO幣，甚至是上億RO幣
    ，持續觀察至92年2月5日凌晨4時，確定係玩家利用遊戲交
    易BUG漏洞進行RO幣之複製，因而緊急公告系統停機，並進
    行比對，就92年2月4日下午18時至2月5日上午6時間，金錢
    數量增加30,000,000元RO幣以上之玩家（約400人）進行資
    料回溯至92年2月4日下午18時當時之數值，並接受玩家之申
    訴，若能確定並非利用BUG所產生，當予以還原。遊戲公司
    為補償當機之損害，已另提供全部會員免費之點數供其使用
    ，並因此損失約新台幣12,000,000元。而資料遭回溯之玩家
    中，除乙○○外，並無其他玩家提出任何請求或爭訟。而依
    乙○○帳號之遊戲歷程顯示其於92年2月5日凌晨4時13分32
    秒，以交易方式取得500,000,000元RO幣，但此交易中並無
    其他遊戲物品給予對方，且乙○○復於同日凌晨4時24分7秒
    將其中100,000,000元RO幣贈予暱稱「追風客」之玩家，亦
    未取得任何交易之對價，足認乙○○係利用遊戲BUG取得RO
    幣。嗣乙○○申訴稱其係出售「惡魔髮圈」予暱稱「幸運小
    天」之玩家，因而取得500,000,000元RO幣，但與遊戲歷程
    並不相符，遊戲公司因而不能予以還原，且事實上該虛擬貨
    幣或虛擬寶物對遊戲公司而言，並無實體價值，且因乙○○
    之500,000,000元RO幣係利用遊戲中BUG而來，為求公平性而
    予以回溯，並無不法，故無構成侵權行為或違反消保法之情
    形，至多遊戲公司僅負回復原狀之義務，且依報載新台幣與
    RO幣之幣值比為1:1,500,000，亦非乙○○主張之1:2200等
    語，資為抗辯。上訴聲明：(一)原判決關於命遊戲公司給付新
    台幣534元本息部分，及該部分假執行之宣告，均廢棄。(二)
    上開廢棄部分，乙○○在第一審之訴及假執行部份均駁回。
    就乙○○之上訴，聲明上訴駁回。
三、乙○○主張其於民國91年間購買遊戲公司所銷售RO遊戲，旋
    即在遊戲公司提供之線上遊戲RO中註冊帳號為「j00000000
    」，進入「艾芙菲姆」（SAKRAY），以角色名稱「妖邪」進
    行遊戲，接受遊戲公司之線上遊戲服務。遊戲公司就92年2
    月4日下午18時至2月5日上午6時間，將金錢數量增加30,000
    ,000 元RO幣進行資料回溯時，將乙○○原400,000,000元RO
    幣歸於0，業據提出遊戲公司於92年4月28日出具予乙○○帳
    號「j00000000」證明乙件為證（見本院卷57頁)，且為遊戲
    公司所不爭執，堪信為真。乙○○主張其400,000,000元RO
    幣為遊戲公司不法刪除，依消保法第7條、民法第184條第1
    項後段請求金錢損害賠償，是否有理由，茲分述如后：
  (一)按從事設計、生產、製造商品或提供服務之企業經營者，於
    提供商品流通進入市場，或提供服務時，應確保該商品或服
    務，符合當時科技或專業水準可合理期待之安全性。商品或
    服務具有危害消費者生命、身體、健康、財產之可能者，應
    於明顯處為警告標示及緊急處理危險之方法。企業經營者違
    反前2項規定，致生損害於消費者或第三人時，應負連帶賠
    償責任。但企業經營者能證明其無過失者，法院得減輕其賠
    償，消保法第7條定有明文。本件遊戲公司係有償提供RO線
    上遊戲服務予一般消費者之企業經營者，乙○○為RO遊戲中
    註冊帳號j00000000之消費者，為兩造所不爭執，依兩造間
    就使用RO線上遊戲服務所發生之法律關係，雖有消費者保護
    法所規範之消費關係。惟本件係因遊戲公司將RO遊戲中之電
    磁紀錄回溯至90年3月4日18時，而將乙○○原所有RO幣歸0
    ，此為兩造所不爭，則其顯非遊戲公司提供之線上遊戲服務
    之產品有消保法第第7條第1項規定之不符安全性之危險所致
    ，且乙○○主張其所受RO幣400,000,000元之財產上損害，
    係乙○○於RO幣遊戲服務中本身財產之損害，依消保法第7
    條規定商品製造者應負無過失侵權責任，其受保護的利益為
    生命、身體、健康、財產。而該條所謂財產，應作限制解釋
    ，不包括具有瑕疵（安全上危險）商品本身的損害及其他純
    粹經濟上損失。故乙○○依消保法第7條規定請求遊戲公司
    賠償其於RO遊戲中所損失之400,000,000元RO幣，要無所據
    ，不應准許。
  (二)又因故意或過失，不法侵害他人之權利者，負損害賠償責任
    。故意以背於善良風俗之方法，加損害於他人者亦同，民法
    第184條第1項定有明文。所謂善良風俗乃國民一般道德觀念
    。本件係因遊戲公司發現玩家利用RO遊戲中之BUG複製RO幣
    （洗錢），因而於92年2月5日凌晨緊急公告系統停機，就92
    年2月4日下午18時至2月5日上午6時之間，金錢數量增加30,
    000,000元RO幣以上之玩家進行資料回溯，乙○○使用之角
    色「妖邪」帳上持有400,000,000元RO幣因而歸0，已經證人
    即遊戲公司負責營運管理之林榮一、擔任副總經理之蔣永和
    於被訴妨害電腦使用案件中警訊及偵查陳述甚明，有本院調
    閱士林地檢署93年度偵字第1054號卷、93年度調偵字第208
    號卷可稽 (見1054號卷第1頁反面、第4頁反面至第5頁、第
    53頁、208號卷第72頁)，並據遊戲公司提出遊戲公司系統公
    告、剪報為證（見原審卷第65頁至第69頁、第133頁)，且為
    乙○○所不爭執，堪信為真。則遊戲公司因發現玩家利用RO
    遊戲中之BUG複製RO幣，基於遊戲公平性與客源商業利益等
    多重考量，將RO遊戲之電磁紀錄回溯至92年3月4日18時之情
    狀，其乃商業利益之考量，並無違反國民一般道德觀念，不
    構成以背於善良俗之方法加損害於乙○○之情形。乙○○依
    民法第184條第1項後段請求損害賠償，不應准許。至乙○○
    主張遊戲公司於前開偵查案件中提出虛偽不實之電磁紀錄，
    圖卸己責，認為遊戲公司故意以不法手段刪除乙○○之虛擬
    貨幣與虛擬裝備，並事後以違背善良風俗之方法，偽造不實
    遊戲歷程電磁紀錄，謊稱乙○○利用程式漏洞取得虛擬貨幣
    ，致乙○○受有損害云云。惟遊戲公司於前開刑事案件偵查
    中提出之遊戲電磁紀錄相同於本院提出電磁紀錄（見調閱
    208號卷第8頁至第14頁、第1054卷第25頁至第26頁、原審卷
    第70頁至第72頁)，而玩家RO遊戲歷程程式會自動儲存，程
    式不得篡改資料，遊戲公司也不會篡改資料，已經證人即遊
    戲公司資訊維護職員張燕兒證明在卷（見原審卷第114頁)，
    且乙○○良所受RO幣400,000,000元之損害，係因遊戲公司
    回溯至92年3月4日18時所致，與遊戲公司事後於前開刑事偵
    查案件中提出虛偽證據或偽造不實遊戲歷程電磁紀錄無涉，
    故乙○○主張所受損害顯與遊戲公司是否於偵查中提出虛偽
    證據無相當因果關係。乙○○以遊戲公司回溯資料不當，致
    其受有400,000,000元RO幣之損害，依民法第184條第1項後
    段請求遊戲公司負損害賠償之責，要無所據，不應准許。
  (三)按負損害賠償責任者，除法律另有規定或契約另有訂定外，
    應回復他方損害發生前之原狀，民法第213條第1項定有明文
    。故損害賠償之方法，以回復原狀為原則，金錢賠償為例外
    ，故損害發生之後，如有回復原狀之可能，受害人請求加害
    人賠償，應先請求為原狀之回復，倘非法律另有規定或契約
    另有訂定，不得逕行請求金錢賠償。又應回復原狀者，如經
    債權人定相當期限催告後，逾期不為回復時，債權人得請求
    以金錢賠償其損害，民法第214條固有明定，惟損害不得易
    為金錢者，只得請求回復原狀，如回復原狀為不能時，則失
    去請求權。本件乙○○主張其於92年2月5日RO遊戲中原有RO
    幣400,000,000元，因遊戲公司回溯至92年2月4日18時之狀
    態而歸於0，認受有400,000,000元RO幣之損害，並已催告遊
    戲公司回復原狀，遊戲公司拒絕，且乙○○亦無繼續使用RO
    遊戲，因而請求92年1月8日「YAHOO!奇摩拍賣」網站所提供
    之新台幣與RO幣1:2200比例折算400,000,000元RO幣，遊戲
    公司應負金錢損害賠償云云，固據提出電話錄音譯本、雅虎
    奇摩拍賣網站資料為證（見原審卷第20頁、第29頁至第32頁
    )。惟該RO幣僅係於線上遊戲玩家於遊戲過程中取得各種虛
    擬之物品，僅供於玩樂過程中取得積分之成就及樂趣，RO幣
    脫離線上遊戲時，本不具有價值，即兩造訂立「RO仙境傳說
    使用者條約第8條約定：「使用者對本公司所提供之遊戲服
    務，若有使用服務以外的目的時，以下情形是不被允許的…
    8 、轉予他人或現金販賣使用者及遊戲中一切物品之行為」
    ，有該使用者條約附卷可稽（見本院卷第36頁)，故遊戲公
    司既禁止將RO幣轉讓他人或以現金販賣，對遊戲公司而言，
    其並不具有金錢交易價值。雖RO幣於線上遊戲者間仍有以金
    錢販賣交易，固有前揭「YAHOO!奇摩拍賣」可證，惟其僅線
    上遊戲者間交易行為，究不得據以推論RO幣對遊戲公司仍有
    金錢交易價值。參酌乙○○於RO遊戲中取得之RO幣倘得向遊
    戲公司兌換為金錢，有如以電玩遊戲中所贏得之分數向遊戲
    公司兌換金錢，其具有射倖之賭博性質，有違公序良俗，亦
    不得准許。故乙○○取得之RO幣對遊戲公司而言，並不得易
    為金錢，至為顯然。因此，乙○○主張其受有RO遊戲中400,
    000,000元RO幣之損害，對遊戲公司而言既不得易為金錢，
    縱乙○○曾請求遊戲公司賠償遭拒，揆諸前開說明，仍只得
    請求回復原狀，而不得請求易為金錢之損害賠償，乙○○請
    求遊戲公司賠償換算為金錢之損害，要無所據，不應准許。
四、綜上所述，乙○○主張其於RO遊戲中原所有之400,000,000
    元RO幣為遊戲公司不法刪除，依消保法第7條、民法第184條
    第1項後段規定請求遊戲公司賠償新台幣36,636元 (534+36,
    102=36,636)，為無理由，不應准許。原審判命遊戲公司應
    賠償乙○○新台幣534元，並為假執行之宣告，而駁回乙○
    ○其餘之請求，其中命遊戲公司給付534元部分，自有未洽
    ，遊戲公司上訴意旨指摘原判決此部分不當，求予廢棄改判
    ，為有理由，自應由本院予以廢棄改判，如主文第二項所示
    。至乙○○上訴請求遊戲公司再給付新台幣363,102元部分
    ，原審為乙○○敗訴之判決，及駁回假執行之聲請，理由雖
    與本院認定不同，惟其結論並無二致，乙○○上訴意旨指摘
    原判決此部分不當，求予廢棄改判，仍應認為無理，應予駁
    回。
五、本件事證已明，兩造其餘攻擊防禦方法及未經援用之證據，
    經本院審酌後，核與本件之結論，不生影響，爰不一一贅述
    ，附此敘明。
六、據上論結，本件遊戲公司之上訴為有理由，乙○○之上訴為
    無理由，依民事訴訟法第450條、第449條第2項、第1項、第
    78條，判決如主文。
中    華    民    國    95    年    8     月    15    日
                  民事第十一庭審判長法  官  鄭雅萍
                                    法  官  林恩山
                                    法  官  蘇芹英
正本係照原本作成。
不得上訴。
中    華    民    國    95    年    8     月   15     日
                                    書記官  林初枝


司法院資訊處製作；財團法人民間司法改革基金會備份。
